臺灣高等法院刑事判決　　　　　　　　　　　　　九十一年度上重更(一)字第二號
　　上　訴　人
　　即　被　告　乙○○
　　選任辯護人　陳水亮
　　　　　　　　郭振茂
右上訴人因毒品危害防制條例案件，不服臺灣臺北地方法院八十九年度重訴字第三八
號，中華民國九十年二月八日第一審判決（起訴案號：臺灣臺北地方法院檢察署八十
九年度偵字第二０六四三號），提起上訴，經判決後，由最高法院發回更審，本院判
決如左：
    主  文
原判決撤銷。
乙○○共同意圖販賣而持有第一級毒品，處有期徒刑拾伍年，褫奪公權伍年。
扣案之第一級毒品海洛因貳拾柒包（總淨重捌仟捌佰伍拾貳點柒捌公克）、第二級毒
品安非他命參包（總淨重貳仟肆佰玖拾捌點伍公克）均沒收銷燬；扣案之旅行箱壹個
、手提袋壹個、小型分裝塑膠袋壹包均沒收。
    事  實
一、乙○○於民國七十年二月間曾犯殺人罪，經台灣基隆地方法院以七十年二月二十
    八日七十年度少訴字第二三號判決判處有期徒刑十二年，七十七年間經減刑為有
    期徒刑八年，於七十五年三月二十六日假釋出監，七十八年一月十八日假釋期滿
    執行完畢。詎仍不思悔改，於八十九年四月間，與姓名年籍不詳成年男子共同意
    圖販賣第一級毒品海洛因、第二級毒品安非他命以獲取利益，自該姓名年籍不詳
    成年男子處取得海洛因二十三包及安非他命三包，藏置在其承租之基隆市○○路
    八五巷三一號一樓，共同意圖販賣而持有，伺機販賣。迨至八十九年十月二十六
    日下午二時許，乙○○自上址拿取其中海洛因二小包外出，準備交付予綽號「黑
    人」之不詳姓名年籍成年男子檢視，俾利尋找買主。乙○○甫出門騎乘機車，即
    為法務部調查局台北市調查處（下稱台北市調查處）人員會同台北市憲兵隊及板
    橋市憲兵隊人員，於乙○○身上查獲該海洛因二小包，並隨即至上開租住處搜索
    ，扣得藏放之海洛因及安非他命，及該不詳姓名年籍成年男子所有並供意圖販賣
    持有海洛因、安非他命使用之旅行箱一個、手提袋一個、小型分裝塑膠袋一包。
    上開扣得之海洛因分為二十七包，經鑑定秤重總計淨重八八五二．七八公克；安
    非他命三包經鑑定秤重總計淨重二四九八．五公克。
二、案經臺北市調查處移送臺灣臺北地方法院檢察署檢察官偵查起訴。
    理  由
壹、認定犯罪事實所憑之證據及理由
一、上訴人即被告乙○○於台北市調查處人員訊問時供述：伊與滯留大陸之「林煥光
    」聯絡後，自「阿文」處取得裝在旅行箱、手提袋之扣案海洛因及安非他命，藏
    放在伊所承租基隆市○○路八五巷三一號一樓房屋。今天在伊身上被查獲之海洛
    因二包，係要交給綽號「黑人」之男子看，他如果看可以，可能要幫伊拿去處理
    等語（見偵查卷第二至五頁）。其於檢察官訊問時供述：被查扣之海洛因及安非
    他命係「林煥光」於半年前寄放在伊所承租基隆市○○路八五巷三一號一樓，要
    伊保管，該處係伊於七、八月前所租。伊於今天拿二包海洛因要到基隆老大公廟
    ，給綽號「黑人」友人看，伊是跟「黑人」說伊有這些東西，問他有沒有出路，
    能不能賣掉，今天是要先拿給他看等語（見偵查卷第十六至十八頁）。被告經檢
    察官向台灣台北地方法院聲請羈押，於法官訊問時供述：扣案海洛因及安非他命
    是「林煥光」要伊去向「阿文」拿來，「林煥光」將毒品放在伊處，若伊缺錢，
    叫伊可以自己找買主。伊今天是要拿二包海洛因給「黑人」看，伊之前有向「黑
    人」說，伊有海洛因，請他找買主，伊拿去前被查獲等語（見台灣台北地方法院
    八十九年度聲羈字第三七一號卷第四、五頁）。被告已先後供認係「林煥光」交
    待「阿文」交給扣案之海洛因及安非他命持有，且有意出售，於拿海洛因樣品外
    出給「阿文」看，俾利尋找買主時，被當場查獲等情，並有於上址查獲之海洛因
    及安非他命、裝置海洛因、安非他命使用之旅行箱一個、手提袋一個、小型分裝
    塑膠袋一包，扣案可資佐證。至於被告雖供述扣案海洛因及安非他命係與「林煥
    光」聯絡後，由「阿文」所交給等語。惟被告既稱「林煥光」滯留大陸地區，「
    阿文」又無任何資料可查，無以印證該部分供述之真偽，且被告其後於原法院審
    理中已改稱：扣案海洛因及安非他命是甲○○所寄放等語（見原審卷第四九、五
    二頁），前後已有不符。被告就交付扣案海洛因及安非他命來源，先後供述不一
    。且扣案海洛因及安非他命數量龐大，事關嚴重罪責，復有被司法機關循線追查
    上手之顧慮，被告已有為不實供述之強烈動機，且其於偵查中所指來源之「林煥
    光」、「阿文」等人均無以查證，應未吐實，本院爰認定被告係自不詳姓名年籍
    成年男子貨主處取得毒品，併予敘明。
二、經調查人員於被告身上及上開租住處所查獲扣案之白粉二十七包（扣案時原為二
    十三包，於送驗時分為八袋，共計二十七包）經送請法務部調查局鑑驗結果，確
    為純度均為百分之八九．四九之海洛因，總淨重八八五二．七八公克等情，有該
    局八十九年十一月十三日陸(一)字第八九一八０一六七至00000000號鑑
    定通知書八紙在卷可稽（見偵字第二０六四三號卷第三八至四五頁）；同時於上
    開租住處查獲扣案之結晶三包，經送請法務部調查局鑑驗結果，確為純度百分之
    七七．二二之安非他命，總淨重二四九八．五公克等情，並有該局八十九年十一
    月十五日陸(一)字第八九一七三四二一號檢驗通知書一紙附卷可憑（見偵字第二
    四二四四號卷第三頁）。
三、被告自承未有施用海洛因及安非他命習性，且被告到案時所採尿液，經法務部調
    查局檢驗結果，均呈嗎啡及安非他命陰性反應，有該局八十九年十一月八日陸
    (一)字第八九一七三四二二號檢驗通知書在卷可佐（見偵字第二四二四四號卷第二
    頁），足認被告確實未沾染施用海洛因及安非他命習性。扣案海洛因淨重八八五
    二．七八公克，安非他命淨重二四九八．五公克，數量均甚龐大，顯非供持有人
    自己使用，而被告又未有施用習性，被告並曾自白有意出售，於拿海洛因樣品供
    「黑人」檢視俾利尋得買主時被查獲。且販賣海洛因及安非他命有嚴重罪責，若
    未有厚利可圖，被告及貨主信無甘冒刑責用以販賣可能。堪信被告係與貨主即不
    詳姓名年籍成年男子，共同意圖販賣圖利而持有扣案之海洛因及安非他命無訛。
四、被告於台北市調查處訊問時固曾自白：扣案之海洛因及安非他命，係伊向「林煥
    光」以海洛因每包新台幣（下同）九十五萬元，安非他命每公斤二十二萬元購買
    。因「林煥光」信得過，故等伊處理完後再將價金匯給「林煥光」等語（見偵字
    第二０六四三號卷第三、四頁）。惟查，經本院勘驗被告於台北市調查處訊問過
    程錄影帶結果：(一)被告供述毒品係向「林煥光」所拿。(二)於訊問人員訊以「你去
    購買？」、「海洛因一塊九十五萬元？」，被告點頭，嗣被告供述：安非他命每
    公斤二十二萬元。(三)被告又供稱：伊是向「林煥光」拿的；不是向「林煥光」購
    買，是他所寄放等情，有勘驗筆錄在卷可據（見本院卷第二三八、二四０頁）。
    足見被告於調查人員訊問時係籠統附合，並未明確供述有向「林煥光」購買安非
    他命，反而同時供述毒品係「林煥光」所寄放。又被告於同日檢察官初訊時即供
    述：毒品是「林煥光」寄放，半年前寄放，要伊保管等語（見偵字第二０六四三
    號卷第十六頁背面）。被告經檢察官聲請羈押，於法官訊問時供述內容，亦大致
    相同（見台灣台北地方法院八十九年度聲羈字第三七一號卷第四頁背面）。是被
    告早即一再否認有購買海洛因及安非他命，係指稱「林煥光」寄放等情。再徵以
    扣案海洛因、安非他命價值高達千萬元，籌措金錢購買，殊非易事。而公訴人並
    未提出被告購買海洛因及安非他命資金來源確切事證，被告購買之自白，尚屬空
    泛無據。且毒品交易，風險頗高，貨主同意購買者賒欠，實屬難能。被告於調查
    人員訊問時一度所為向「林煥光」購買海洛因及安非他命之自白，並無佐證，且
    與事理不合，難認與事實相符，依刑事訴訟法第一百五十六條第一項、第二項規
    定，應不能採取。
五、被告於台北市調查處訊問、檢察官訊問及原法院審理時固一再供述：伊自行開車
    至台中市○○路加油站旁，自「阿文」取得扣案之海洛因及安非他命載回基隆等
    情（見偵字第二０六四三號卷第四、五三頁、原審卷第七頁）。惟查，被告固曾
    自白自行開車至台中將海洛因及安非他命載回基隆藏放，惟其於本院前審及本院
    審理時已否認其事（見上重訴字第八號卷第二一四頁、本院卷第三五頁）。且經
    本院函請交通部公路總局台北區監理所基隆監理站查明被告曾否考領駕駛執照，
    據覆被告並無考領駕駛執照等語，有該站九十一年三月七日（九一）北監基字第
    九一０一五三九號函在卷可稽（見本院卷第二六頁）。被告雖自承開過車（見本
    院卷第三五頁），惟其未曾考領駕駛執照，竟然敢獨自從基隆開車遠赴台中載回
    毒品，而不考慮中途遇警盤查，有被查獲毒品之風險，反於事理。且被告自白至
    台中載回毒品，除被告自白外，並無其他事證足資佐證該自白與事實相符，且該
    自白復與事理有違，依刑事訴訟法第一百五十六條第一項、第二項規定，亦不能
    採取。
貳、本院對被告辯解之判斷
一、訊據被告否認意圖販賣而持有海洛因及安非他命，並辯稱：查獲海洛因及安非他
    命之房屋係甲○○所承租，海洛因及安非他命係甲○○所放置，與伊無關。伊在
    調查人員訊問時係為甲○○頂罪，所為供述內容係隨便亂說，並不實在。又扣案
    海洛因放很久，伊不知是何物，伊很好奇，要拿去請別人鑑定等語。
二、經查，被告所稱甲○○其人，經本院按其戶籍地址及被告所陳報地址，均傳拘無
    著，無從訊問查證。雖證人陳朗齡於本院前審審理時證述：乙○○在看守所告訴
    伊，甲○○會為他請律師、安排安家費。甲○○與伊相約見面時，伊表示乙○○
    要伊跟他談安家費事，甲○○應以願意與伊協調，但不要乙○○家人介入。伊與
    甲○○見過三次面，後來就找不到人，甲○○所給行動電話也打不通（見上重訴
    字第八號卷二００頁）；證人丁○○於本院審理時證述：伊認識甲○○，在乙○○被羈押後，乙○○太太請伊幫忙找甲○○，要拿安家費，但伊一直未找到甲○○；證人丙○○證述：伊有去看守所與乙○○會面，乙○○要伊轉告甲○○，欠
    錢要快點還。伊有找到甲○○，他說未欠乙○○錢，是乙○○欠他錢。甲○○有
    說乙○○出事時有拿十萬或二十萬元給乙○○太太請律師，甲○○跟伊說要拿二
    百萬元給乙○○，叫乙○○將事情擔下來。伊轉告乙○○太太，她說有拿到錢，
    會轉告乙○○擔下來。所謂擔下來，甲○○沒有說詳細內容，沒有說內情各等語
    （見本院卷第一三九至一四二頁）。證人陳朗齡、丁○○、丙○○所為證詞，未
    明確提及甲○○與扣案毒品有何關連，遑論毒品如被告所稱係甲○○所寄放，與
    被告無關情節，尚屬空泛，不能據為認定毒品為甲○○所寄放，與被告無關，被
    告係單純為甲○○擔罪之證據。
三、次查，被告係於八十九年十月二十六日持有海洛因二包外出，當場被查獲並逮捕
    ，同日隨即被裁定羈押並禁止接見通信。至八十九年十二月十一日經提起公訴，
    於同日經承辦法官訊問後，裁定羈押，惟解除禁止接見、通信等情，經本院核閱
    案卷查明。被告既被逮捕、羈押，並禁止接見、通信，於被告被逮捕之前，甲○○豈能預知會被查獲，而預先要被告擔下罪責。且於被告被逮捕後，至解除禁止
    接見、通信期間內，以擔下販賣毒品重罪，並非三言兩語可以談妥，甲○○實不
    可能有機會與被告商量妥當。至於甲○○其人固有於八十九年十二月十四日至台
    灣台北看守所與被告會面，惟被告自八十九年十二月十二日解除限制接見、通信
    起，至九十年二月二十七日止，甲○○僅至台灣台北看守所與被告會面一次等情
    ，有該所接見登記表附卷可據（見本院卷第八六至九六頁）。被告與甲○○既僅
    見面一次，亦難以談妥擔罪協議。又販賣海洛因、安非他命係屬重罪，若非有所
    協議，信無自己未涉及犯罪，單純為他人擔罪可能。被告於被逮捕後，隨即供述
    自己有涉案，並未否認犯罪，而甲○○並未被同時查獲，甲○○於被告接受訊問
    前，既無由囑咐被告擔罪。被告所稱其為甲○○擔下罪責，扣案之海洛因及安非
    他命與其無關情節，反於事理，無以採信。至於被告初始未供出甲○○其人，其
    後供述甲○○有涉案，且證人陳朗齡、丁○○、丙○○均證述被告家人或甲○○
    有提及甲○○願意支付安家費事，充其量僅足懷疑就持有扣案之海洛因及安非他
    命，甲○○有涉案，或與被告有共犯關係，或為被告之前手，被告於到案之初，
    是否自己出於迴護心意，未據實供述甲○○涉案情節。然縱使甲○○亦有涉案，
    被告仍應成立犯罪，本院既無從傳訊甲○○訊問調查，甲○○有無涉嫌犯罪，應
    另由司法機關偵辦釐清，併予敘明。
四、再查，被告於台北市調查處及檢察官訊問時已明確供述查獲海洛因及安非他命處
    所，為其所承租（見偵字第二０六四三號卷第三頁、第十六頁背面、第十八頁背
    面）。被告嗣後雖改稱該處係甲○○所租，證人戊○○並到庭附和其詞，惟經本
    院隔離訊問結果，就租屋情節，被告供述：係戊○○一人先去接待中心，伊與甲○○後去，接待人員有一起去看房屋，由戊○○主動出於好意擔任承租人在契約
    書簽名，伊擔任保證人也有簽名。簽完約，伊與甲○○、戊○○一起回伊家裡；
    證人戊○○證述：伊跟乙○○、甲○○一起去接待中心，接待人員僅將房屋鑰匙
    交給甲○○，沒有一起去看房屋。因甲○○未帶證件，伊剛好有帶，就用伊證件
    ，由伊擔任承租人在契約上簽名，乙○○、甲○○都未簽名。簽約後，伊自己一
    人回家，未回乙○○家各等語（見本院卷第五九至六二頁）。二人所供述內容迥
    異，足認被告與證人戊○○所陳情節，不能採信，無以證明藏放毒品房屋係甲○○所承租。又證人即屋主己○○證述：基隆市○○路八五巷三一號一樓房屋係委
    託仲介出租，伊不知該房屋於八十九年十月間出租何人，伊未見過承租人等語（
    見本院卷第一七九頁），無由據以查證是否甲○○所承租。
五、又查，查獲毒品數量龐大，市價高達千萬元，且體積不大，藏置容易，任何人均
    不會輕易捨自己保管，而寄放他人處所，以徒增曝光犯行，或為他人侵吞風險。
    且被告於偵查中即迭次供述要帶海洛因去給「黑人」看，以尋找買主情節（見前
    揭偵查卷第十六頁、第十七頁及原審卷第六頁）。顯見被告於取得時即已知悉其
    為毒品，且有意出售牟利。被告所辯不知扣案物品係海洛因及安非他命，且係他
    人寄放情節，洵不足取。
六、綜上所述，被告所辯，乃卸責之詞，不足採信。是事證明確，被告犯行堪以認定
    ，應依法論科。
七、被告於本院前審固曾具狀請求傳訊制作調查筆錄之調查員以證明被告曾被刑求，
    調查筆錄內容與被告之自白不符，被告並未閱覽調查筆錄，係調查員自行私自刻
    印加蓋等情（見上重訴字第八號卷第一二七頁）。然經本院調取被告訊問錄影帶
    勘驗結果：訊問被告確實有依規定全程錄影，並無刑求情形，被告於閱覽筆錄後
    始行簽名，調查筆錄記載內容與被告供述相符，被告印章於加蓋後有交還被告等
    情，有勘驗筆錄可憑（見本院卷第二三八、二四０頁）。且被告於本院勘驗訊問
    錄影帶後已供述：伊有看調查筆錄，也有蓋章，不必再傳訊調查員作證等語（見
    本院卷第二四一頁）。被告具狀所指上述情節，核屬無據，無以採取。本院並無
    傳訊調查員必要，併此敘明。
參、論罪之理由
一、核被告所為，係犯毒品危害防制條例第五條第一項意圖販賣而持有第一級毒品罪
    、同條第二項意圖販賣而持有第二級毒品罪。其同時意圖販賣而持有海洛因及安
    非他命，所犯意圖販賣而持有第一級及第二級毒品罪間，為一行為觸犯二罪名之
    想像競合犯，應從較重之意圖販賣而持有第一級毒品罪處斷。
二、如理由壹、四所述，並無證據證明被告有向「林煥光」販入海洛因及安非他命。
    公訴人認為被告係犯毒品危害防制條例第四條第一項販賣第一級毒品罪、同條第
    二項販賣第二級毒品罪，尚有未洽，惟社會基本事實同一，起訴法條應予變更。
肆、本院撤銷原判決之理由
一、原判決以被告罪證明確，據以論罪科刑，固非無見。惟(一)被告係犯毒品危害防制
    條例第五條第一項、第二項之罪，已如前述。原判決論以同條例第四條第一項、
    第二項之罪，即有不合。(二)被告並不成立毒品危害防制條例第四條第一項運輸第
    一級毒品、同條第二項運輸第二級毒品罪（詳理由陸所述）。原判決併予論罪，
    同有不合。
二、被告上訴意旨仍執前詞，否認犯罪，指摘原判決不當，提起上訴，雖無理由。惟
    原判決既有上開可議之處，即屬無可維持，應由本院予以撤銷。
伍、本院自為判決之理由
一、本院爰審酌被告意圖販賣而持有之毒品數量龐大，犯罪情節重大，及被告素行不
    良，犯罪後猶飾詞圖卸，未見悔意，犯罪後態度欠佳，並被告犯罪之動機、目的
    等一切情狀，量處被告有期徒刑十五年，並依刑法第三十七條第二項規定，諭知
    褫奪公權五年。
二、扣案之海洛因二十七包（總淨重八八五二．七八公克）、安非他命三包（總淨重
    二四九八．五公克），應依毒品危害防制條例第十八條第一項前段規定宣告沒收
    銷燬之；另扣案之旅行箱一個、手提袋一只、小型分裝塑膠袋一包，均係共犯所
    有供犯罪所用之物，應依同條例第十九條第一項規定宣告沒收。
陸、本院對其他公訴意旨之判斷
一、公訴意旨略以：被告於八十九年六月間，自行開車前往台中市○○路向綽號「阿
    文」者取得海洛因、安非他命，運輸至基隆市○○路八五巷三一號一樓租住處藏
    放，因認被告尚涉有毒品危害防制條例第四條第一項運輸第一級毒品、同條第二
    項運輸第二級毒品罪嫌等語。
二、公訴人認為被告涉嫌毒品危害防制條例第四條第一項運輸第一級毒品、同條第二
    項運輸第二級毒品罪，係以被告之自白，為其論據。
三、訊據被告否認有運輸毒品犯行，並辯稱：伊自白自行開車至台中載毒品回基隆，
    並不實在等語。
四、經查，被告自白自行開車至台中載回扣案海洛因及安非他命等情，不能採取等情
    ，已如理由壹、五所述。此外，本院復查無其他積極證據足資證明被告有運輸毒
    品犯行。不能證明被告有運輸第一級、第二級毒品，原應諭知無罪之判決，惟公
    訴人認為該部分與上開經論罪科刑部分，有牽連犯之裁判上一罪關係，爰不另為
    無罪之諭知，併予敘明。
柒、適用之法律
一、刑事訴訟法第三百六十九條第一項前段、第三百六十四條、第二百九十九條第一
    項前段、第三百條。
二、毒品危害防制條例第五條第一項、第二項、第十八條第一項前段、第十九條第一
    項。
三、刑法第十一條前段、第二十八條、第五十五條、第三十七條第二項。
本案經檢察官劉永清到庭執行職務。
中      華      民      國      九十一      年    十一    月    十八    日
                              臺灣高等法院刑事第二十庭
                                  審判長法  官  葉  麗  霞
                                        法  官  陳  孟  瑩
                                        法  官  李  錦  樑
右正本證明與原本無異。
如不服本判決應於收受送達後十日內向本院提出上訴書狀，其未敘述上訴之理由者並
得於提起上訴後十日內向本院補提理由書（均須按他造當事人之人數附繕本）。
                                        書記官  郭  台  發
中      華      民      國      九十一      年    十一    月    十九    日
附錄：本案論罪科刑法條全文
毒品危害防制條例第五條第一項、第二項
意圖販賣而持有第一級毒品者，處無期徒刑或十年以上有期徒刑，得併科新臺幣七百
萬元以下罰金。
意圖販賣而持有第二級毒品者，處五年以上有期徒刑，得併科新臺幣五百萬元以下罰
金。
意圖販賣而持有第三級毒品者，處三年以上十年以下有期徒刑，得併科新臺幣三百萬
元以下罰金。
意圖販賣而持有專供製造或施用毒品之器具者，處五年以下有期徒刑，得併科新臺幣
一百萬元以下罰金。
